臺灣高雄地方法院民事判決　九十年重訴字第九九五號
　　原　　　告　甲○○
　　被　　　告　乙○○
右當事人間，請求損害賠償事件，本院判決如左：
    主    文
被告應給付原告新台幣壹佰柒拾萬參仟陸佰肆拾參元及自民國八十九年三月七日起至
清償日止按年息百分之五計算之利息。
原告其餘之訴駁回。
訴訟費用由被告負擔五分之四，餘由原告負擔。
本判決第一項於原告以新台幣伍拾捌萬元供擔保後，得假執行。
原告其餘假執之聲請駁回。
    事    實
甲、原告方面：
一、聲明：被告應給付原告新台幣（下同）七百七十三萬三千七百七十六元正並自起
    訴狀繕本送達之翌日起至清償日止按年利率百分之五計算之利息，並請准預供擔
    保宣告假執行。
二、陳述：
（一）被告乙○○考領有合格自小貨車駕駛執照，於民國（下同）八十七年十二月十
      八日十六時許，駕駛車號ＶＩ—四○八七號自用小貨車沿高雄縣大社鄉○○村
      ○○路往大社方向行駛，於該日十六時三分許行經經建路八號前即中國人造纖
      維股份有限公司（下稱中纖公司）門口前，本應注意行車速度，依標誌之規定
      ，無標誌者，在行近工廠出、入口時，應減速慢行，作隨時停車之準備，汽車
      行駛時，駕駛人應隨時注意車前狀況，並採取必要之安全措施，而依當時之天
      候晴朗、有充足日間自然光線、路面乾燥、無缺陷、亦無障礙務，且視距良好
      等情狀，即無不能注意之情事，竟疏未注意前方狀況撞及駕駛車號ＸＧＧ—四
      四二號重型機車，後座附載友人王明月之原告，致原告受有胸部、腹部、薦部
      挫傷、尾椎至薦椎處骨折之傷害。
（二）按「因故意或過失不法侵害他人權益者，負損害賠償責任」、「不法侵害他人
      之身體或健康者，對於被害人因此喪失或減少勞動能力或增加生活上之需要時
      ，應負損害賠償責任。」「不法侵害他人之身體、健康名譽、自由、信用、隱
      私、貞操，或不法侵害其他人格法益而情節重大者，被害人雖非財產上之損害
      ，亦得請求賠償相當之金額。」此在民法第一百八十四條第一項、第一百九十
      三條第一項及第一百九十五條第一項分別訂有明文。
（三）損害賠償額之計算：
１、醫藥費：原告因被告不法侵權行為致原告受傷支付醫藥費五萬三千七百七十六元
    ，自應由被告賠償。
２、復健費：原告尾椎骨折造成坐臥疼痛，必須每週定期前往醫院復健治療，根據醫
    院診斷：至少三年以上，復健費用共需三十九萬元。（每次車資及治療費2500元
    ×52次×3年＝390000元）
３、工作損失：原告原從事人壽保險業，月入為十二萬元，惟自八十七年十二月十八
    日受傷以來行動不便，無法工作，減少收入計十四個月，為此請求一百六十八萬
    元。
４、車輛損失：原告之XGG－422號機車，因受撞嚴重，且事故後由被告運走不明去向
    ，後雖由警方令其移置大社派出所，然已銹蝕不堪使用，折舊後之機車價值為五
    萬元，應由被告賠償。
５、精神慰藉金：原告尾椎骨折等多處受傷甚重，精神受極大痛苦，尤已被告撞傷原
    告時已懷身孕，由於尾椎骨折無法正常生產，因而造成死產，將原告多年希望生
    子毀滅，精神痛苦實在非筆墨所能形容於萬一，又因尾椎骨折，將來如果懷孕也
    無法支撐，不得已而結紮，如此造成一切損害均由被告違規不注意車前狀，警戒
    前方，隨時保持必要安全措施，將原告撞傷所致，自應由被告負責賠償，為此請
    求五百五十六萬元，以資慰籍。
６、共計七百七十三萬三千七百七十六元。
三、證據：提出診斷證明書二份，中纖松大門前雙黃線缺口路段照片，事故現場圖，
    　　　機車受損照片，扣繳憑單一份，警方現場原圖，汽車行駛距離及反應距離
    　　　一覽表，醫藥費收據十三張，死產診斷書一份。
乙、被告方面
一、聲明：原告之訴駁回。
二、陳述：原告本身也與有過失，原告請求數額過高無力負擔，只能賠十五萬元。
丙、本院依職權向建仁醫院、健新醫院、愛仁醫院、民生醫院、高雄醫學院附設中和
    紀念醫院、長庚醫院高雄分院、高雄榮民總醫院、楊柯診所，調閱原告之病歷及
    醫療費用支出。
    理　　由
一、本件原告起訴主張：被告乙○○考領有合格自小貨車駕駛執照，於八十七年十二
    月十八日十六時許，駕駛車號ＶＩ—四○八七號自用小貨車沿高雄縣大社鄉○○
    村○○路往大社方向行駛，於該日十六時三分許行經經建路八號前即中國人造纖
    維股份有限公司（下稱中纖公司）門口前，本應注意行車速度，依標誌之規定，
    無標誌者，在行近工廠出、入口時，應減速慢行，作隨時停車之準備，汽車行駛
    時，駕駛人應隨時注意車前狀況，並採取必要之安全措施，而依當時之天候晴朗
    、有充足日間自然光線、路面乾燥、無缺陷、亦無障礙務，且視距良好等情狀，
    即無不能注意之情事，竟疏未注意前方狀況撞及駕駛車號ＸＧＧ—四四二號重型
    機車，後座附載友人王明月之原告，致原告受有胸部、腹部、薦部挫傷、尾椎至
    薦椎處骨折之傷害。原告因被告過失傷害行為致受有醫療費用、計程車車資復健
    費、工作收入減少之損失、精神慰藉金等損失共計七百七十三萬三千七百七十六
    元，為此乃依侵權行為損害賠償請求權提起本件訴訟等語。被告則以其對過失傷
    害之事實不爭執，惟原告與有過失應減輕被告之責，以及無能力負擔等語資為抗
    辯。
三、本件原告主張被告因前開過失傷害行為，致原告受有前述損害，被告並經判處有
    期徒刑三月並確定在案之事實，業據其提出長庚紀念醫院及健仁醫院診斷證明書
    、本院八十八年度交易字第七三二號刑事判決等件為證，經本院調閱上開卷宗審
    核無訛，且為被告所不爭執，自堪信為真實。
四、按因故意或過失，不法侵害他人之權利者，負損害賠償責任，又不法侵害他人之
    身體或健康者，對於被害人因此喪失或減少勞動能力或增加生活上之需要時，應
    負損害賠償責任；不法侵害他人之身體、健康、名譽、自由、信用、隱私、貞操
    ，或不法侵害其他人格法益而情節重大者，被害人雖非財產上之損害，亦得請求
    賠償相當之金額；民法第一百八十四條第一項前段、第一百九十三條第一項、第
    一百九十五條第一項分別定有明文。本件原告既因被告之過失傷害行為致受有前
    述損害，被告之行為與原告之損失間有相當因果關係，於此當負損害賠償責任。
五、茲就原告所得請求損害賠償之金額分述如次：
（１）、醫藥費：原告主張因被告不法侵權行為致原告受傷支付醫藥費五萬三千七百
        七十六元，應由被告賠償。經本院依職權調閱並函查證據欄各醫院之醫療費
        用為健新醫院三三六三五元，健仁醫院一三五０元，愛仁醫院五百五十元，
        民生醫院七一三七元，高醫醫院二四二二元，長庚醫院二五七元，信華中醫
        診所九五九０，合計五四九四一元。原告請求低於實際支出，此部分原告之
        請求為有理由，應予准許。
（２）、復健費：原告主張受傷尾椎骨折造成坐臥疼痛，必須每週定期前往醫院復健
        治療，根據醫院診斷：至少三年以上，復健費用共需三十九萬元。（每次車
        資及治療費2500元×52次×3年＝390000元）。然查：原告於九十一年五月
        二十三日接受高醫鑑定結果，原告雖主訴胸骨痛，上背痛，下背痛，及尾骨
　　　　痛，無法用力或持久工作，然依ｘ光檢查無骨灶發現，脊柱有側彎，但不能
　　　　確定為外傷所致，尾骨骨折已癒合。殘廢等級宜為十二「脊柱遺存畸形」（
        脊柱側彎症，其雖有多處疼痛影響工作能力，但其運動障害皆未達勞工保險
　　　　殘廢給付標準表所列之標準。此有高雄醫學大學附設中和紀念醫院九十一年
　　　　五月二十七日函一份在卷足憑。準此，原告並未再能舉出有復健必要之證明
　　　　，而先前車禍發生時之復健費用已算入醫療費用中，自不得再重覆請求。另
　　　　計程車資，原告並未提出任何證明確有此花費，亦無從准許。
（３）、工作損失：原告原從事人壽保險業，年收入0000000元，也據原告提
        出扣繳憑單為證。原告殘廢等級宜為十二「脊柱遺存畸形」（脊柱側彎症）
        ，減少勞動能力比率百分之三十點七六，每年減少勞能力之年損害額為四三
        九八九三元。原告五十二年三月十四日生，八十七年十月十八損害發生時為
        三十五歲，算至退休年齡六十歲（依勞動基準法第五十四條第一項勞工於六
        十歲時強制退休）共喪失二十五年之勞動力，以霍夫曼計算法扣除百分之五
        間利息後，一次請求之賠償額為七百零一萬三千七百二十八元（４３９８９
        ３乘以１５．00000000＝0000000），原告請求一百六十八
        萬元為有理由，應予准許，逾此部分為無理由，應予駁回。
（４）、車輛損失：原告主張機車，因受撞嚴重，且事故後由被告運走不明去向，後
        雖由警方令其移置大社派出所，然已銹蝕不堪使用，折舊後之機車價值為五
        萬元，應由被告賠償。惟附帶民事訴訟須與被告之犯罪所發失之損害所得請
        求，機車損害因刑法不罰過失，物之毀損與過失傷害無牽連關係，故玼部分
        不得於本件一併請求，應予駁回。
（５）、精神慰藉金：原告主張尾椎骨折等多處受傷甚重，精神受極大痛苦，尤已被
        告撞傷原告時已懷身孕，由於尾椎骨折無法正常生產，因而造成死產，將原
        告多年希望生子毀滅，精神痛苦實在非筆墨所能形容於萬一，又因尾椎骨折
        ，將來如果懷孕也無法支撐，不得已而結紮，如此造成一切損害均由被告違
        規不注意車前狀，警戒前方，隨時保持必要安全措施，將原告撞傷所致，自
        應由被告負責賠償，為此請求五百五十六萬元。本院審酌原告遭此傷害，又
        致死產，無法再生育，其受傷不但生活蒙受重大不便，連家庭生活均受影響
        ，並增加其家人之負擔，原告受此傷害，身心遭受重大折磨。而被告迄今仍
        未與原告達成和解，被告經濟狀況不佳，亦有家庭尚須其照顧，以及兩造之
        身份地位、傷害程度等一切情狀，認原告請求之精神慰藉金五百五十六萬元
        尚屬過高，應予核減為七十萬元，方屬合理，其逾此部分之請求，則為無據
        ，應予駁回。
（四）綜上所述，原告因受傷所受損害合計為二百四十三萬三千七百七十六元（５３
      ７７６＋0000000＋７０００００＝0000000）。惟被告抗辯原
       告與有過失。經查雙黃實線係設於路段中，用以分隔對向車道，並雙向禁止
       超車、跨越或迴轉；又駕駛人駕駛汽（機）車，應遵守道路交通標線之指示
       ，道路交通標誌標線號誌設置規則第一百四十九條第一項第一款第八目，及
       道路交通安全規則第九十條分別定有明文，原告騎乘重型機車行經事故地點
       前，未注意黃色雙黃線禁止左轉，即驅車逕行穿越該路口前進停置於路中央
       ，遭被告所駕駛之自小貨車撞及，有違前開規定，堪認就本件車禍事故之發
       生亦與有過失，是本院認原告於損害之發生應負十分之三之過失責任，被告
       應負十分之七過失責任，因此被告所負損害賠償金額應依此比例減輕為一百
       七十萬三千六百四十三萬元（0000000乘以０．７＝0000000
       ），從而原告依據侵權行為之法律關係請求被告賠償該數額及自八十九年三
　　　月七（起訴狀繕本送達翌日）起按法定利率計算之利息，洵屬正當，應予准許
　　　，逾此金額之請求，即非有據，應予駁回。
六、原告陳明願供擔保，聲請宣告假執行，經核原告勝訴部分，合於法律之規定，爰
    酌定相當之擔保金額宣告之；其餘假執行之聲請，因訴之駁回而失所依附，不予
    准許。
七、結論：本件原告之訴，為一部有理由，一部無理由，並依民事訴訟法第七十九條
    　　但書、第三百九十條第二項，判決如主文。
中　　　華　　　民　　　國　　九十一　　年　　　八　　　月　　三十　　　日
                              臺灣高雄地法院民事庭鳳山分庭
~B法　　　官　陳樹村
右為正本係照原本作成。
如對本判決上訴，須於判決送達後廿日內向本院提出上訴狀。
中　　　華　　　民　　　國　　九十一　　年　　　八　　　月　　三十　　　日
~B法院書記官　康進福
